【裁判字號】    99,易,794
【裁判日期】    991214
【裁判案由】    賭博等
【裁判全文】
臺灣桃園地方法院刑事判決               99年度易字第794號
公  訴  人  臺灣桃園地方法院檢察署檢察官
被      告  李益彰
上列被告因賭博等案件，經檢察官提起公訴（98年度偵字第1747
7號、99年度偵字第11085號），本院判決如下：
    主  文
李益彰共同意圖營利，供給賭博場所，累犯，處有期徒刑陸月，
如易科罰金，以新臺幣壹仟元折算壹日。扣案之賭博性電子遊戲
機具「滿天星７ＰＫ」拾台（含ＩＣ板拾片）、「八人座跑
馬台」壹台（含ＩＣ板玖片）、監視器主機貳台、監視鏡頭肆台
、會員名冊拾張、會員名冊肆本、滿天星機台出牌表陸拾伍張、
營業班別倍數表壹份、跑馬台鑰匙支，均沒收。
    事  實
一、李益彰前於民國97年間因賭博案件，經本院以97年度審易字
    第2004號判決，判處有期徒刑3 月確定，後於98年5月5日易
    科罰金執行完畢。詎仍不知悔悟，其與李繼緯（業經本院判
    處有期徒刑3 月在案）均明知未經主管機關許可，不得經營
    電子遊戲場業，竟共同意圖營利，基於違反電子遊戲場業管
    理條例及賭博之犯意聯絡，自98年7 月間某日起，分以渠等
    名義向不知情之翁進添承租位在桃園縣蘆竹鄉○○○路30號
    1至3樓（李繼緯承租1至2樓，李益彰承租3 樓）房屋，在公
    眾得出入之場所，供給賭博場所以經營電子遊戲場，復擺設
    電動賭博機具「滿天星7PK 」30台及「八人座跑馬台」1 台
    與不特定人賭博財物。該店之賭博方式為由賭客拿出現金交
    與員工依比例開分，機具如出現特定中彩圖樣，可得下注分
    數倍數不等之分數，反之則下注分數歸屬該店所有，若賭客
    不續玩，則可示意該店員工洗分，並由員工將等值之現金交
    與賭客，藉以牟利，以此方式賭博財物並經營電子遊戲場業
    。嗣於同年月30日傍晚6 時許，在上址為警查獲，並扣得「
    滿天星7PK」30台（含IC板30片）及「八人座跑馬台」1台（
    含IC板9 片）、監視器主機2台、監視鏡頭4台、會員名冊10
    張、會員名冊4 本、滿天星機台出牌表65張、營業班別倍數
    表1份、跑馬台鑰匙3支。
二、案經桃園縣政府警察局蘆竹分局報請臺灣桃園地方法院檢察
    署檢察官偵查起訴。
    理  由
一、證據能力：
  (一)按被告之自白，非出於強暴、脅迫、利誘、詐欺、疲勞訊問
    、違法羈押或其他不正之方法，且與事實相符者，得為證據
    ；被告陳述其自白係出於不正之方法者，應先於其他事證而
    為調查，該自白如係經檢察官提出者，法院應命檢察官就自
    白之出於自由意志，指出證明之方法，刑事訴訟法第156 條
    第1項、第3項定有明文。準此，被告李益彰對檢察官所提其
    於警詢、偵查中不利於己之供述（見臺灣桃園地方法院檢察
    署98年度偵字第17477 號偵查卷第25頁至第26頁、第27頁至
    第33頁、第230頁至第232頁），證據能力並無意見，復本院
    亦查無有何顯然不正之方法取得而悖於其自由意志情事，是
    被告前開不利於己之供述得為證據。
  (二)次按被告以外之人於審判外之言詞或書面陳述，除法律有規
    定者外，不得作為證據；又被告以外之人於審判外之陳述，
    雖不符合刑事訴訟法第159條之1至第159條之4之規定，但經
    當事人於審判程序同意作為證據，法院審酌該言詞陳述或書
    面陳述作成時之情況，認為適當者，亦得為證據。當事人、
    代理人或辯護人於法院調查證據時，知有同法第159條第1項
    不得為證據之情形，而未於言詞辯論終結前聲明異議者，視
    為有前項之同意，同法第159條第1項、第159條之5分別定有
    明文。經查，證人李繼緯、黃建智、翁進添、許松峰等人於
    警詢、偵查中之陳述（見同上偵查卷第9 頁至第15頁、第87
    頁至92頁、第106頁至第110頁、第296頁至297頁、第310 頁
    至311 頁、第326頁至328頁），雖屬被告以外之人於審判外
    之陳述，為傳聞證據，惟被告知有上開傳聞證據資料，於準
    備程序及審理中均表示無意見而不予爭執，且迄至言詞辯論
    終結前亦未聲明異議，復本院認其作成過程並無違法之情，
    經審酌後認為適當，合於同法第159條之5同意性之例外規定
    ，自具有證據能力。
  (三)又卷附之房屋租賃契約書2份、營業班別倍數表1份、現場照
    片68張、查獲現場圖2 份（見同上偵查卷第17頁至20頁、第
    36頁至40頁、第142 頁、第182至198頁、第300至301頁），
    與扣案之「滿天星7PK 」30台（含IC板30片）、「八人座跑
    馬台」1台（含IC板9片）、監視器主機2台、監視鏡頭4台、
    會員名冊10張、會員名冊4 本、滿天星機台出牌表65張、跑
    馬台鑰匙3支等物，核均非屬供述證據，無刑事訴訟法第159
    條第1 項傳聞法則規定之適用，亦查無違反法定程序取得之
    情形，當有證據能力。
二、認定犯罪事實所憑之證據及理由：
    訊據被告李益彰矢口否認有何賭博及違反電子遊戲場業管理
    條例之犯行，辯稱：其未於系爭房屋經營電子遊戲場，扣案
    之會員資料與監視器主機均與本案無關，係先前經營電子遊
    戲場所留存，又監視器主機乃從天花板搜索出來，其不知是
    由何人安裝，且該屋3樓之第2道鐵門非其所裝設，於承租時
    即有所裝設云云。惟查：
  (一)上揭犯罪事實，業經證人即共同被告李繼緯於警詢時、偵查
    中證述綦詳（見臺灣桃園地方法院檢察署98年度偵字第1747
    7號偵查卷第9頁至第15頁、第310頁至311頁），核與證人即
    查獲員警何朝雄，另證人黃建智、翁進添、許松峰等人分別
    於警詢時、偵查中及本院審判時所證情節相符（見同上偵查
    卷第87頁至92頁、第106頁至第110頁、第296頁至297頁、第
    326頁至328頁，本院99年度易字第794 號刑事卷第45頁至第
    47頁），且有卷附之房屋租賃契約書2份、營業班別倍數表1
    份、現場照片68張、查獲現場圖2 份可稽（見臺灣桃園地方
    法院檢察署98年度偵字第17477 號偵查卷第17頁至20頁、第
    36頁至40頁、第142 頁、第182至198頁、第300至301頁），
    暨扣案之「滿天星7PK 」30台（含IC板30片）、「八人座跑
    馬台」1台（含IC板9片）、監視器主機2台、監視鏡頭4台、
    會員名冊10張、會員名冊4 本、滿天星機台出牌表65張、跑
    馬台鑰匙3支等物為證，堪以認定。
  (二)至被告雖以前詞置辯，惟查：
    1.證人即查獲員警何朝雄於本院審判時結稱：「（問：是否
      可以逐項說明各在什麼地方？）會員名冊在3 樓後面陽台
      查到的，其餘部分應該是在1 樓查到的，監視器等物品，
      因為分工很細，那個時候我們人員很多，我不清楚」、「
      （問：你方稱3 樓有查到會員名冊，有無查到與現場賭客
      相符的？）王麒傑、許松峰」、「（問：有無看到何人在
      作何事？）看到李益彰、黃聖翔、張高鳴他們3 人有進出
      ，帶檳榔及飲料。還有看到2 位客人王麒傑、許峰松有進
      出，那是在搜索之前，他們到門口，好像有人把門按開，
      他們就進去」等語（見本院99年度易字第794 號卷第46頁
      、第47頁）；另證人黃建智於偵查中亦證稱：「（問：當
      日賭客王麒傑是不是在外面查獲？）當日是李益彰帶王麒
      傑出來，我們之前已經在外面埋伏了3 小時，他們一起出
      來後我們就跑過去，李益彰就往回跑，把門關起來，我們
      向王麒傑表示警察身分後，他就願意配合，剩下的情況就
      如同我們提出的報告上所述」等語（見臺灣桃園地方法院
      檢察署98年度偵字第17477號偵查卷第296頁）。是由此情
      可知，本案為警查獲時會員名冊係置放在該屋3 樓後方陽
      台，而被告既坦承該樓層為其所承租，復會員名冊亦為其
      所有，則由被告所持有之會員名冊中，有賭客王麒傑、許
      松峰為警查獲時在現場，並由被告帶入進出之情，固王麒
      傑、許松峰否認係前往上址賭博財物，但參以王麒傑與許
      峰松乃至上址按門經允許後始得進入，此情與密行性之賭
      博場所謹慎管理客人進出之經營常態相符，自堪認被告係
      以其所持會員名冊，用以與同案被告李繼緯共同經營賭博
      性之電子遊戲場，供不特定人賭博財物之事實，實堪認定
      。至被告辯稱：扣案會員資料乃係其以前經營電子遊戲場
      所留存之資料，與本案無關云云，顯非可採。
    2.復以，本案為警查獲時，自上址房屋3 樓後方房內查獲監
      視器主機為被告所持有，雖當時該監視器主機顯示之畫面
      為4 樓頂樓之出入口，惟其線路與房屋1、2樓之監視器主
      機均有連接，得以透過所持監視器主機監控、管理1 樓之
      賭博性電子遊戲場。依此，被告與同案被告李繼緯透過相
      互有所連線之監視器主機，以共同監控、管理進而經營電
      子遊戲場，供不特定人賭博財物等情，堪認信實。被告所
      辯：監視器主機乃從天花板搜索出來，且其不知是由何人
      安裝，而與本案無關云云，亦不足採。
    3.此外，證人即房屋出租人翁進添於偵查中證稱：「（問：
      屋主表示，房子租給你時，裡面沒有改裝，有無意見？）
      沒有」、「（問：房屋內部之密道、暗門是否為你及你們
      公司所改裝？）都不是」、「（問：所以房子出租出去時
      裡面是沒有改裝的？）是的」、「（問：簽訂契約前，李
      繼緯、李益彰、黃遠斌是否已經開始使用房子？）是，他
      們說要把一些家具先搬進去，他們說搬好了之後再簽訂租
      賃契約」、「（問：他們何時開始使用房子？）大概是7
      月底8 月初。」等語（見臺灣桃園地方法院檢察署98年度
      偵字第17477 號偵查卷第318 頁）；復參以被告與翁進添
      所訂立之租約為98年8 月2 日至99年8 月1 日，而同案被
      告李繼緯與翁進添所訂立之租約為98年8 月1 日至99年7
      月31日等情，此有租賃契約各1 份在卷可稽（見同上偵查
      卷第17頁至第20頁、第36頁至第40頁）。故此，證人翁進
      添出租房屋1 至3 樓予被告及同案被告李繼緯時，該房屋
      各樓層僅有1 道鐵門並無現存之第2 道鐵門，又被告與同
      案被告李繼緯租賃契約期間甚為接近，渠等使用房屋模式
      亦同，在在顯見被告與同案被告李繼緯間確實認識，並共
      同為賭博場所設置之行為分擔。執此，被告與同案被告李
      繼緯於承租時已有所認識，基於渠等2 人之同意而委託相
      同之店家，於上址2 至3 樓均加裝相同樣式之鐵門與門鎖
      ，以防堵外力之隨意侵入，復由監視器主機連線1 至3 樓
      情形觀之，被告乃係與同案被告李繼緯共同監控、管理1
      樓之賭博性電子遊戲場，方均於2 、3 樓加裝相同樣式之
      鐵門與門鎖，以規避警方各個管控中心之查緝，藉以分散
      被緝獲風險之事實，堪可認定。是被告辯稱：上址房屋3
      樓之第2 道鐵門非其所裝設，於其承租時即有所裝設，其
      未有何賭博及違反電子遊戲場業管理條例之犯行云云，應
      非信實。
  (三)綜上所述，被告提供其所持之會員名冊，與同案被告李繼緯
    相互連線之監視器，並於上址房屋2、3樓層均加裝鐵門，以
    規避警方之查緝，並分散被緝獲之風險，共同經營1 樓之賭
    博性電子遊戲場等情，均堪認定。依此，被告與同案被告李
    繼緯就上開犯行，具犯意聯絡、行為分擔，狀極灼然；被告
    所辯各節，要與常情不符，顯屬臨訟畏罪圖卸之詞，委無可
    採。本件事證明確，被告犯行堪以認定，應依法論科。
三、論罪科刑之依據：
  (一)按所謂電子遊戲場「業」，指「業務」而言；刑法上所謂業
    務，係以事實上執行業務者為標準，指以反覆同種類之行為
    為目的之社會的活動而言；執行此項業務，縱令欠缺形式上
    之條件，仍無礙於業務之性質；因此不論該事業是否「專營
    」電子遊戲場業，亦不問經營是否需達「一定之規模」，即
    使於原本所營事業外，兼營電子遊戲場業，或所經營之電子
    遊戲場不具相當之規模，亦無礙於電子遊戲場業管理條例相
    關規定之適用，最高法院90年臺非字第276 號著有判例可資
    參照。查被告李益彰未依電子遊戲場業管理條例辦理營利事
    業登記，而擅自於公眾得出入之場所擺設電動賭博機具，與
    不特定賭客對賭；故核其所為，係違反電子遊戲場業管理條
    例第15條之規定，應依同條例第22條規定論處，並犯刑法第
    266條第1 項前段之賭博罪，及同法第268條之意圖營利供給
    賭博場所罪。
  (二)又按刑事法若干犯罪行為態樣，本質上原具有反覆、延續實
    行之特徵，立法時既予特別歸類，定為犯罪構成要件之行為
    要素，則行為人基於概括之犯意，在密切接近之一定時、地
    持續實行之複次行為，倘依社會通念，於客觀上認為符合一
    個反覆、延續性之行為觀念者，於刑法評價上，即應僅成立
    一罪。學理上所稱「集合犯」之職業性、營業性或收集性等
    具有重複特質之犯罪均屬之，例如經營、從事業務、收集、
    販賣、製造、散布等行為概念者是，於行為概念上，應認為
    包括的一罪，無連續犯或併合論罪可言，最高法院95年度台
    上字第1079號判決意旨可資參照。是被告自98年7 月間某日
    起，至同年月30日傍晚6 時許為警查獲時止，反覆密接地未
    經向主管機關許可取得營利事業登記證，而擅自經營電子遊
    戲場業，並利用電子賭博機具與在場不特定賭客對賭，此種
    犯罪形態，本質上乃具有反覆、延續之特質，亦即放置機檯
    之目的乃在於營利，當不止於一次就結束，因此當該遊戲場
    營業時起，即以該電子賭博機具每日重覆地賭博為常態與典
    型，如有中斷應是例外，所為其連貫、反覆、持續地違法經
    營電子遊戲場及賭博之行為，於刑法評價上，應認係集合犯
    而各成立包括一罪。再被告與同案被告李繼緯間，就上開犯
    行，有犯意聯絡及行為分擔，皆為共同正犯。另被告所犯之
    上開各罪間，係以一行為而觸犯數罪名，為想像競合犯，應
    從一重之意圖營利供給賭博場所罪處斷。復被告前於97年間
    因賭博案件，經本院以97年度審易字第2004號判決，判處有
    期徒刑3 月確定，後於98年5月5日易科罰金執行完畢等情，
    此有卷附臺灣高等法院被告前案紀錄表在卷可查，其受有期
    徒刑之執行完畢，5 年以內故意再犯本件有期徒刑以上之罪
    ，為累犯，應依刑法第47條第1項規定加重其刑。
  (三)爰審酌被告不思正當經營事業，竟藉由經營電子遊戲場業之
    機會，與客人賭博財物，助長社會投機風氣，影響主管機關
    之行政管理，且於本院審理時矢口否認犯行，顯無悔意，及
    其犯罪動機、手段、造成之損害等一切情狀，量處如主文所
    示之刑，並諭知易科罰金之折算標準，以資懲儆。另扣案之
    賭博性電子遊戲機具「滿天星7PK 」30台（含IC板30片）及
    「八人座跑馬台」1台（含IC板9片），係當場賭博之器具，
    不問屬於犯人與否，均應依刑法第266條第2項宣告沒收之。
    而所扣得之監視器主機2台、監視鏡頭4台、會員名冊10張、
    會員名冊4本、滿天星機台出牌表65張、營業班別倍數表1份
    、跑馬台鑰匙3 支等物，則係被告與同案被告李繼緯所共有
    ，供經營賭博電玩犯罪所用之物，此據同案被告李繼緯供承
    在卷，併應依刑法第38條第1項第2款規定，宣告沒收。
四、至公訴意旨另認被告李益彰擺設上開賭博性電子遊戲機具與
    不特定賭客對賭財物之犯行，同時觸犯刑法第268 條之意圖
    營利聚眾賭博罪嫌乙節。惟查，被告所為祇該當同條之意圖
    營利供給賭博場所罪，尚查無聚眾賭博之情事，是檢察官認
    被告涉犯該項罪名，未達於通常一般之人均不致有所懷疑，
    而得確信其為真實之程度，殊屬無從為有罪之確信。此外，
    本院復查無其他積極證據足資證明被告有檢察官所指該部分
    犯行，是應認不能證明犯罪，然此部分倘若成罪，與被告前
    開起訴經論罪科刑之部分，有想像競合之裁判上一罪之關係
    ，爰不另為無罪之諭知，附此敘明。
據上論斷，應依刑事訴訟法第299條第1項前段，電子遊戲場業管
理條例第22條，刑法第11條前段、第28條、第268條、第266條第
1項前段、第2項、第55條、第47條第1項、第41條第1項前段、第
38條第1項第2款，刑法施行法第1條之1第1項、第2項前段，判決
如主文。
本案經檢察官黃俊華到庭執行職務。
中    華    民    國    99    年    12    月    14    日
                  刑事第六庭  法  官  黃翊哲
以上正本證明與原本無異。
如不服本判決，應於判決送達後10日內向本院提出上訴書狀（應
附繕本），並應敘述具體理由，其未敘述上訴理由者，應於上訴
期間屆滿後20日向本院內補提理由書，上訴於臺灣高等法院。
                                書記官  蔡紫凌
中    華    民    國    99    年    12    月    14    日
附錄本判決論罪科刑法條：
刑法第266條第1項前段
在公共場所或公眾得出入之場所賭博財物者，處1,000 元以下罰
金。
刑法第268條
意圖營利，供給賭博場所或聚眾賭博者，處3 年以下有期徒刑，
得併科3,000元以下罰金。
（罰金部分依刑法施行法第1條之1第1項、第2項前段規定，貨幣
單位均變更為新臺幣且金額均提高為30倍）
電子遊戲場業管理條例第22條
違反未依電子遊戲場業管理條例規定辦理營利事業登記者，不得
經營電子遊戲場業之規定，處行為人1 年以下有期徒刑、拘役或
科或併科新臺幣50萬元以上250萬元以下罰金。

司法院資訊處製作；財團法人民間司法改革基金會備份。
